臺灣高等法院刑事判決
108年度上訴字第3606號
上  訴  人  
即  被  告  呂建德  
上列上訴人因違反毒品危害防制條例案件，不服臺灣新北地方法
院108年度審訴字第1187號，中華民國108年8月30日第一審判決
（起訴案號：臺灣新北地方檢察署108年度毒偵字第1791號），
提起上訴，本院判決如下：
    主  文
上訴駁回。
    事  實
一、呂建德前因施用毒品案件，經臺灣新北地方法院裁定送觀察
    、勒戒後，因認有繼續施用毒品之傾向，復經該院裁定令入
    戒治處所施以強制戒治，於民國92年9月11日強制戒治期滿
    執行完畢，並由臺灣板橋地方法院檢察署（現更名為臺灣新
    北地方檢察署）檢察官以93年度戒毒偵字第13號為不起訴處
    分確定。復於上開觀察、勒戒及強制戒治執行完畢釋放後5
    年內之94年間，因施用毒品案件，經同法院以94年度訴字第
    2035號判決判處有期徒刑10月，上訴後經本院以95年度上訴
    字第559號判決上訴駁回確定。詎其又基於施用第一級毒品
    海洛因之犯意，於107年12月28日某時，在其位於新北市○○
    區○○路0段000巷0號3樓住所，以將海洛因加水稀釋後置入注
    射針筒內再注射入體內之方式，施用海洛因1次。嗣於同年
    月29日下午4時55分許，行經桃園市○○區○○路00號前，因形
    跡可疑為警盤查，並在有偵查犯罪職權之警員知悉其施用毒
    品犯行前，主動交付其所有之海洛因包裝袋1包及注射針筒6
    支給警員扣押，並於警詢時自白前揭施用毒品犯行，自願接
    受裁判，並經警採集其尿液送驗後，結果呈嗎啡陽性反應，
    而查悉上情。
二、案經桃園市政府警察局平鎮分局報告臺灣桃園地方檢察署呈
    請臺灣高等檢察署檢察長令轉臺灣新北地方檢察署檢察官偵
    查起訴。
    理  由
一、證據能力：
    本院認定上訴人即被告（下稱被告）呂建德犯罪事實之各項
    證據方法，其中屬供述證據者，均經本院踐行法定證據調查
    程序，檢察官均同意有證據能力，被告迄本院言詞辯論終結
    前亦未聲明異議，本院審酌各項證據作成時之情形，認以之
    作為本案認定事實之基礎核屬適當，依刑事訴訟法第159 條
    之5 規定，均具有證據能力。其餘非供述證據，與本案均有
    關聯性，亦非實施刑事訴訟程序之公務員以不法方式取得，
    有證據能力，均得作為本院認定本案事實之基礎。
二、認定事實之理由：
    上揭犯罪事實，業據被告於警詢、檢察官偵查中及原審審理
    時坦認不諱，核與桃園市政府警察局平鎮分局被採尿人尿液
    暨毒品真實姓名與編號對照表、檢體監管紀錄表、台灣檢驗
    科技股份有限公司108年1月11日出具之濫用藥物檢驗報告（
    報告編號UL／2019／0000000號）等證據相符，並有海洛因包
    裝袋1個及注射針筒6支扣案足資佐證。是被告施用海洛因之
    犯行，事證明確，洵堪認定，應依法論科。
三、論罪：
    核被告所為，係犯毒品危害防制條例第10條第1項之施用第
    一級毒品罪。被告施用前持有海洛因之低度行為，應為施用
    之高度行為所吸收，不另論罪。
四、原審以被告犯上開罪名事證明確，及審酌其有下述前案紀錄
    ：㈠因強盜案件，經本院以98年度上訴字第4164號判決判處
    有期徒刑7年6月，上訴後經最高法院以99年度台上字第2483
    號判決上訴駁回確定；㈡因施用毒品案件，經臺灣桃園地方
    法院以97年度審訴字第2592號判決判處有期徒刑1年2月確定
    ，上開㈠、㈡案件，經本院以99年度聲字第3097號裁定應執行
    有期徒刑8年6月確定，並與他案有期徒刑1年10月接續執行
    ，於106年8月14日假釋出監並付保護管束，於107年10月13
    日假釋期滿未經撤銷視為執行完畢，而有刑法第47條第1項
    之累犯情形，再依司法院釋字第775號解釋意旨審酌被告對
    刑罰反應力薄弱，就其所犯本案之罪依該條項規定加重其刑
    ；復認被告符合刑法第62條前段自首規定，應依該條規定減
    輕其刑，並予先加後減；又審酌被告前有施用毒品前科，竟
    未思改過自新，再犯本件施用毒品犯行，可徵其悔意不深，
    遠離毒品之意志薄弱，顯然先前所受刑之宣告、執行，未收
    警惕之效，自應施以相當之刑罰，以期收教化之功能，兼衡
    其高職畢業之智識程度、家庭經濟狀況小康、目前月薪約新
    臺幣3萬元，及其犯後坦承犯行，其犯行所生危害主要以自
    戕身心健康為主，對於他人生命、身體、財產等法益，尚未
    查得重大直接危害等一切情狀，量處有期徒刑七月，另將扣
    案之海洛因包裝袋1個、注射針筒6支均諭知沒收，核其認事
    用法及量刑均無不當，應予維持。
五、被告上訴意旨略以：其雖有本案施用海洛因犯行，但其被警
    方查獲當時已在接受美沙酮治療，查獲當天其是要去藥房將
    注射針筒退貨，詎知一走出藥房就遭警方盤查，其有配合警
    方調查，並供出係向綽號「小孫」之人購得海洛因，應符合
    毒品危害防制條例第17條第1項減刑要件。且倘其再次入獄
    ，則工作、婚姻、家庭、親情必將化為烏有，原審量刑過重
    ，請予其得易科罰金刑度之機會云云。惟查：
    ㈠按犯毒品危害防制條例第10條第1項施用毒品罪，供出毒品
      來源，因而查獲其他正犯或共犯者，減輕或免除其刑，同
      條例第17條第1項定有明文。本條項所稱「因而查獲」，
      係指施用毒品者供出其所施用之毒品來源者之具體人別資
      料，例如：姓名、年籍、住居所或其他足資辨別之特徵，
      使偵查犯罪之公務員因而對之發動偵查，並查得該毒品來
      源者之犯罪而言（最高法院99年度台非字第293號裁判意
      旨參照）。因此，如僅提供綽號而無具體人別資料，偵查
      犯罪之公務員亦無從據此查知該毒品來源者為何人，自與
      本條項減刑規定不合。經查，被告於警詢中供稱：其願意
      供出毒品來源，但不知道他的姓名年籍資料，會再想辦法
      查得告知檢察官等語（臺灣桃園地方檢察署108年度毒偵
      字第345號卷第4頁）；於檢察官偵查中則供稱：其係向朋
      友「小孫」買的，其不知「小孫」的真實姓名，「小孫」
      的電話也已經停用，其都是直接去三重區信義公園找「小
      孫」買的等語（同上偵卷第36頁）。而經本院向查獲本案
      之桃園市政府警察局平鎮分局函詢是否查得「小孫」之人
      ，據覆：由於被告僅稱係向「小孫」之男子購買，但不知
      「小孫」真實姓名年籍資料，被告後續也未再與警方聯繫
      ，警方無法僅憑此綽號查證「小孫」係何人等語（本院卷
      第125頁）。以此可見，被告僅供出綽號，而無具體人別
      資料，偵查犯罪之公務員亦無法因此查獲被告所稱之毒品
      來源為何人，自不能依本條項規定減免其刑。被告此部分
      上訴理由，並不可採。
    ㈡按刑之量定，係實體法上賦予法院得為裁量之事項，科刑
      時，倘已以行為人之責任為基礎，斟酌刑法第57條所列各
      款事項，並未逾越法定刑度或濫用其權限，即不得任意指
      摘為違法。原判決已綜合考量刑法第57條科刑等一切情狀
      ，詳予說明審酌如前所述事項，在罪責原則下行使量刑之
      裁量權，核其量定之刑罰，已兼顧相關有利與不利之科刑
      資料，客觀上並未逾越法定刑度，亦與罪刑相當原則無悖
      ，難認有濫用其裁量權限之違法情形。被告上訴指摘原判
      決量刑過重，並請求給予得易科罰金之刑度云云，亦無理
      由。
    ㈢綜上，被告上訴意旨均無理由，上訴應予駁回。
六、被告經合法傳喚無正當之理由不到庭，爰不待其陳述，逕為
    一造辯論判決。
據上論斷，應依刑事訴訟法第368條、第371條，判決如主文。
本案經臺灣新北地方檢察署檢察官陳雅詩提起公訴，被告提起上
訴，臺灣高等檢察署檢察官古慧珍到庭執行職務。
中    華    民    國   109    年    2     月    27    日
                  刑事第十四庭  審判長法  官  黃斯偉
                                      法  官  許泰誠
                                      法  官  紀凱峰
以上正本證明與原本無異。
如不服本判決，應於收受送達後20日內向本院提出上訴書狀，其
未敘述上訴之理由者並得於提起上訴後20日內向本院補提理由書
（均須按他造當事人之人數附繕本）「切勿逕送上級法院」。
                                      書記官  朱家麒
中    華    民    國    109   年    3     月    2     日
附錄：本案論罪科刑法條全文
毒品危害防制條例第10條第1項
施用第一級毒品者，處 6 月以上 5 年以下有期徒刑。